臺灣高等法院刑事判決
111年度上訴字第2659號
上  訴  人  臺灣桃園地方檢察署檢察官
被      告  許景隆



選任辯護人  王柯雅菱律師
上列上訴人因被告違反藥事法等案件，不服臺灣桃園地方法院11
0年度訴字第920號，中華民國111年5月20日第一審判決（起訴案
號：臺灣桃園地方檢察署108年度偵字第32745、32757號），提
起上訴，本院判決如下：
    主  文
上訴駁回。
    理  由
一、公訴意旨略以：被告許景隆明知①3,4-亞甲基雙氧-N-乙基卡
    西酮、②硝甲西泮、③3,4-亞甲基雙氧苯基乙基胺戊酮、④3,4
    -亞甲基雙氧苯基乙基胺己酮，均係毒品危害防制條例所列
    之第三級毒品，且為藥事法所列之禁藥，不得持有、寄藏，
    竟基於持有上開第三級毒品之混合咖啡包及收受寄藏上開禁
    藥之犯意，明知甄存孝（所涉違反藥事法等犯行，另由臺灣
    桃園地方檢察署檢察官為不起訴處分）向其借用場所寄藏毒
    品、禁藥，仍於民國108年10月間某時，出借其所租賃管領
    之桃園市○○區春日路0000號2樓（下稱春日路2樓）予甄存孝
    ，由甄存孝置放如附表所示之毒品、禁藥，而令被告在上址
    持有、寄藏上開毒品、禁藥。嗣警於108年11月19日持搜索
    票在春日路2樓查獲並扣得如附表所示之毒品、禁藥，以及
    小型封膜機1台等物，始悉上情。因認被告涉犯修正前毒品
    危害防制條例第11條第5項之逾量持有第三級毒品罪嫌、藥
    事法第83條第1項之寄藏禁藥罪嫌。
二、按犯罪事實應依證據認定之，無證據不得認定犯罪事實。又
    不能證明被告犯罪者，應諭知無罪之判決，刑事訴訟法第15
    4條第2項、第301條第1項分別定有明文。所謂認定犯罪事實
    之證據，係指足以認定被告確有犯罪行為之積極證據而言，
    該項證據自須適合於被告犯罪事實之認定，始得採為斷罪資
    料，如未能發現相當證據，或證據不足以證明，自不能以推
    測或擬制之方法，以為裁判之基礎；其以情況證據（即間接
    證據）斷罪時，尤須基於該證據在直接關係上所可證明之他
    項情況事實，本乎推理作用足以確證被告有罪，方為合法，
    不得徒憑主觀上之推想，將一般經驗上有利被告之其他合理
    情況逕予排除；且無論直接或間接證據，其為訴訟上之證明
    ，須於通常一般之人均不致有所懷疑，而得確信其為真實之
    程度者，始得據為有罪之認定，倘其證明尚未達到此一程度
    ，而有合理之懷疑存在，致法院無從為有罪之確信，自應為
    無罪之判決。
三、公訴意旨認被告涉有上開罪嫌，無非係以被告之供述、桃園
    市政府警察局桃園分局搜索扣押筆錄、扣押物品目錄表、內
    政部警政署刑事警察局鑑定書及扣案毒品為其主要論據。
四、訊據被告固坦承曾於107年4月間向簡新維承租春日路2樓，
    嗣於108年9月底、10月間，甄存孝曾致電向其借住春日路住
    處1至2天，其遂協助甄存孝詢問簡新維，經簡新維同意甄存
    孝得以借住等情，惟被告堅詞否認犯罪，辯稱：我在107年1
    0月、11月間已將春日路2樓退租，未再使用該處，之後僅曾
    因拆卸冷氣而前往該處1次，其餘則無，甄存孝向我借用春
    日路2樓時，我對春日路2樓已經沒有管領、使用權限，我只
    是幫甄存孝詢問簡新維是否同意借用，且甄存孝當時也沒說
    借用之用途，我事後才知道和製作毒品咖啡包有關等語；辯
    護人亦辯稱：春日路2樓之租賃契約有註明退租之字樣，現
    場也未查得被告出入該處之DNA等證據，被告只是幫忙甄存
    孝詢問，同意權人仍是簡新維，並非被告，甄存孝證詞不實
    在，被告對附表所示毒品等物存放於該處並不知情等語。
五、經查，員警於108年11月19日下午4時30分許，持搜索票前往
    桃園市○○區春日路0000號執行搜索，並扣得附表所示之物，
    以及小型封膜機1台、自動封膜機1台、具研磨功能電動攪拌
    機1台、攪拌杓1支、微電腦分裝機2台、電子磅秤1台、夾鏈
    袋1批、分裝袋1批、包裝袋1批、製毒分裝筆記1份、咖啡粉
    1包，有搜索票、桃園市政府警察局桃園分局搜索、扣押筆
    錄暨扣押物品目錄表在卷可查；又扣案如附表所示之物，經
    鑑定分別檢出第三級或第四級毒品成分，且第三級毒品之純
    質淨重已逾20公克（各自檢出之毒品種類、純質淨重詳附表
    「毒品品名及數量」欄所載），有內政部警政署刑事警察局
    109年2月27日刑鑑字第1088021854號鑑定書在卷可佐（見偵
    32745卷第111至116頁），是此部分事實並無疑義。
六、公訴意旨認被告涉有上開犯行，其最主要之論據係認上開春
    日路2樓係由被告租賃管領使用，然而：
　㈠桃園市○○區春日路0000號房屋係由簡新維向屋主承租，嗣於1
    07年4月間，簡新維將其中2樓轉租予被告，做為被告與其友
    人陳信宏從事食品加工生意之辦公室使用，並由陳信宏出面
    與簡新維簽訂租賃契約，業據被告陳明在卷，核與證人陳信
    宏於警詢、證人簡新維於原審證述之情節相同，並有租賃契
    約影本在卷足憑（見原審訴字卷第116至121頁），應可認定
    屬實。
  ㈡然證人簡新維於原審審理中證稱：被告從107年4月間承租春
    日路2樓，但實際上到107年10月間就沒有再過來，同年11月
    正式退租，後來被告有再來過春日路2樓1次，是要拆冷氣，
    但時間忘記了；陳信宏從107年10月開始就沒有付租金，而
    春日路2樓退租之後，就只有我在使用等語；另證人陳信宏
    於警詢時亦證述其租到107年11月就沒有再續租，是證人簡
    新維、陳信宏均證稱被告於107年10月、11月間後，即未再
    支付租金而退租春日路2樓，上情核與被告所辯相符。又細
    觀卷附之租賃契約，於租金收款明細欄處確記載簡新維僅收
    受「107年4月5日至同年10月5日」間之租金，其後則未再收
    取，簡新維並於旁空白處註記「10月、11月未付、退租」，
    因此可認被告辯稱其於107年10月、11月間後已未繼續承租
    春日路2樓，亦未使用該處等語，已有根據。
　㈢被告曾於108年9月底至同年10月間接獲甄存孝來電，向其借
    用春日路2樓1至2日，被告遂以電話聯繫簡新維，徵得簡新
    維同意後，並轉知甄存孝得以借用，業經被告陳述明確，且
    與證人簡新維於原審證稱：當時被告打電話給我，說甄存孝
    和老婆吵架，想要借住春日路2樓一個晚上，我有答應，之
    後甄存孝大概是晚上10點多、11點時到達，我就幫甄存孝開
    門，甄存孝只借住一天，隔天我起床就沒有看到甄存孝的車
    子等語，互核一致，堪認被告曾就甄存孝欲借用春日路2樓
    一事，事先聯繫徵求簡新維之同意；然簡新維透過被告詢問
    而同意甄存孝之借住請求，不代表被告對甄存孝如何使用該
    處、存放何物即屬知情，被告斯時若持續承租春日路2樓，
    對該處仍具事實上管領、使用之權限，其應得自行決定是否
    出借予甄存孝使用，而無特意徵詢簡新維同意之必要，況依
    前述，甄存孝前往春日路2樓時係由簡新維接待、開啟大門
    ，被告並未介入參與，且證人簡新維亦證稱被告於退租時即
    已歸還進出春日路2樓之遙控器，自可認定被告於退租春日
    路2樓後，已無法自由、隨意進出該處，益證被告辯稱其當
    時就春日路2樓已無管理、使用權限，僅係代甄存孝聯繫簡
    新維徵求簡新維之同意，應屬實情。
  ㈣桃園市○○區春日路0000號房屋為1至3樓，且經員警於春日路2
    樓及3樓進行勘查採證，於春日路2樓僅採得與甄存孝左拇指
    相符之指紋，及採得與陳信宏左拇指等相符之指紋，其餘採
    得之指紋均與被告之指紋不符；另於春日路3樓採集之菸蒂
    、檳榔渣等物，則檢出與何子傑、甄存忠相符之DNA-STR型
    別，有現場勘察採證紀錄表、現場勘查採證照片簿、內政部
    警政署刑事警察局108年12月9日刑紋字第1088020086號鑑定
    書、109年1月16日刑生字第1088017602號鑑定書在卷可查（
    見偵32745卷第143至146頁、第151至153頁、第155至187頁
    ），則無論在春日路2樓或3樓，均未採得與被告相符之指紋
    或DNA跡證，可見被告確實長期未使用甚至進出該處；雖被
    告於108年9月23日將戶籍遷至桃園市○○區春日路0000號，有
    個人戶籍資料查詢結果為憑，然被告已陳明係因躲債之故而
    單純借放戶籍，此與證人簡新維於原審證詞吻合，衡諸常理
    ，遷移戶籍之原因多端，因就學、工作等因素將戶籍遷移至
    他人住處，然未實際居住，於社會上常見，是尚無從以被告
    將戶籍遷至上址，遽認其於108年9月間起仍對春日路2樓具
    有事實上管領、使用之權。
七、按毒品危害防制條例第11條所規定之「持有」毒品，係指行
    為人將該條例所指之毒品置於自己實力支配下之狀態而言；
    必須行為人主觀上對該等物品有執持占有、實行支配管領之
    意思，客觀上並已將之置於自己實力得為支配之狀態，始足
    當之。如主觀上欠缺為自己執持占有之意思，客觀上亦無將
    之置於自己支配管領範圍之內，自與應評價為犯罪行為之「
    持有」有別。而「寄藏」亦係將物置於自己實力支配之下，
    僅必先有他人之持有行為，而後始為之受寄代藏而已。
　　本案綜合上情，檢視檢察官之舉證可知：
　㈠依卷附之勘查採證紀錄表，可知本案查扣如附表所示之毒品
    ，其中有部分係於春日路1030號1樓樓梯下方之儲物櫃所查
    獲（詳附表「備註」欄所載），並非全數係於春日路2樓遭
    查扣（見偵32745卷第155至159頁），而被告曾承租之範圍
    既僅止於春日路2樓，其對春日路1樓自始不具管領、使用之
    權，自難認被告對於在春日路1樓所查扣之毒品，客觀上有
    何持有、寄藏之犯行，或主觀上有何持有、寄藏之意。
  ㈡甄存孝固於案發前聯繫被告借用春日路2樓，並由檢察官認定
    甄存孝將如附表所示之毒品搬至春日路2樓放置，然即便如
    此，本案既無從認定被告於107年10月、11月間退租春日路2
    樓後，對該處仍有事實上之管領、使用權限，自難謂甄存孝
    於春日路2樓放置如附表所示之部分毒品，客觀上已置於被
    告之實力支配下，亦無法認定被告主觀上對該等毒品具持有
    之意，甚至有受甄存孝之委託而受寄代藏之犯意。　　
　㈢現場雖經警扣得小型封膜機1台、自動封膜機1台、具研磨功
    能電動攪拌機1台、攪拌杓1支、微電腦分裝機2台、電子磅
    秤1台、夾鏈袋1批、分裝袋1批、包裝袋1批、製毒分裝筆記
    1份、咖啡粉1包，但檢察官並未釐清該等機具是否皆與毒品
    相關、何人所有或使用亦有不明，被告於本院供稱：很多都
    是屋主的，攪拌機器1台大的、2台小的，是陳信宏用來攪拌
    醬料，承租2樓是我與陳信宏開火鍋店時把這裡當後勤行政
    辦公室等語明確，但檢察官未能舉證釋疑，自無法再以現場
    扣案機具等物推認被告就附表所示毒品有持有或寄藏之犯意
    或行為，何況本案關鍵人物甄存孝，業經本案檢察官另案認
    定其製毒罪嫌不足而處分不起訴（見本院卷第47至50頁之不
    起訴處分書），本案又無任何積極證據可以推認被告涉嫌自
    行或與甄存孝以外之他人共同持有存放、寄藏甚至製造扣案
    毒品，則現場毒品、機台等物，究係何人放置在該處，即有
    不明，如何再稱被告幫忙聯繫甄存孝向簡新維詢問借住春日
    路2樓就是被告涉嫌共同持有、寄藏毒品之佐證。
　㈣被告雖曾於警詢及原審坦承其事後經由甄存孝告知，方知悉
    甄存孝借用春日路2樓係欲製作毒品咖啡包，惟至員警前往
    春日路2樓搜索前，其並未前往該處查看等節，然承前所述
    ，甄存孝是否、何時、如何將毒品、機台等物放在春日路1
    樓或2樓，檢察官都已經無法查明確認，則甄存孝如何對被
    告講述借用該處之理由，不論是否為真，自皆難以用來證明
    被告之主觀犯意。
八、綜上所述，公訴人所提各項事證，尚無法充分證明被告有前
    揭被訴犯嫌，被告對春日路2樓早已無管領、使用權限，亦
    無證據證明被告於案發前仍有進出該處，或對扣案毒品、機
    台等物之存在乃知情且同意，究竟是否甄存孝所為，檢察官
    都未能釐清，因而產生上述諸多可對被告為有利解釋之合理
    可疑，均無法因檢察官之舉證而排除其可能性，公訴人又別
    無舉證，依據前揭法律明文及說明，自無從對被告論以持有
    、寄藏禁藥或毒品罪嫌。
九、駁回檢察官上訴之理由：
  ㈠原審調查後，同認無法證明被告被訴罪嫌，因而諭知被告無
    罪，經核其證據之取捨並未違背經驗法則或論理法則，本院
    亦無法形成被告有罪之確信。
  ㈡檢察官上訴意旨略以：被告曾於偵查中坦承答應甄存孝後覺
    得有異，後來才知道甄存孝要製作咖啡包，其不好意思拒絕
    ，且有打電話給1樓洗車廠老闆即簡新維說阿孝會過去2樓住
    幾天等語，而簡新維亦稱不知現場為何會有扣案毒品及機台
    ，被告退租後就沒有租給別人，是因為被告打來才答應要借
    場地給甄存孝，則被告仍是決定甄存孝是否能借用春日路2
    樓之人，又無其他人能管理、支配該處及其內物品，是原審
    就卷內事證未能綜合觀察，遽為無罪判決，其論斷尚有違誤
    。
  ㈢然而，洗車廠老闆簡新維就是得以單獨支配、決定春日路1、
    2樓使用之人，被告就2樓早已退租、未繳租金或進出該處，
    且無證據證明其曾被允諾使用1樓樓梯下方儲物櫃，自不能
    認定屋主簡新維同意甄存孝借用該處，乃被告得以支配使用
    春日路1、2樓之證明，又附表所示毒品或扣案機台等物，究
    竟係何人、何時放置、使用，檢察官之舉證並非充足，是否
    如檢察官於本案起訴書稱是甄存孝放置？何以還能藏到1樓
    樓梯下方之儲物櫃內？僅借住1晚怎麼有辦法放到11月19日
    被搜索為止？均有疑問，檢察官僅以被告曾打電話幫甄存孝
    問簡新維，及甄存孝可能曾經告知被告要在該處製作咖啡包
    為舉證，但本案檢察官又對甄存孝涉嫌製毒為不起訴處分，
    檢方相關舉證明顯出現矛盾，事實陷於不明，「事證有疑，
    仍應利歸被告」，全案既有合理懷疑存在，自應為有利被告
    之認定，則原判決認被告被訴罪嫌不成立，從刑事證據法則
    觀之，並無違法或不當，檢察官之上訴為無理由，自應予以
    駁回。
據上論斷，應依刑事訴訟法第368條，判決如主文。
本案經檢察官陳嘉義提起公訴，檢察官劉哲名提起上訴，檢察官
陳慧玲到庭執行職務。
中　　華　　民　　國　　111 　年　　9 　　月　　27　　日
                    刑事第八庭  審判長法  官  陳世宗
                                      法  官  林呈樵
                                      法  官  吳勇毅
以上正本證明與原本無異。
檢察官如不服本判決，應於收受送達後20日內向本院提出上訴書
狀，惟須受刑事妥速審判法第9條限制。其未敘述上訴之理由者
，並得於提起上訴後20日內向本院補提理由書(均須按他造當事
人之人數附繕本)「切勿逕送上級法院」。
刑事妥速審判法第9條：
除前條情形外，第二審法院維持第一審所為無罪判決，提起上訴
之理由，以下列事項為限：
一、判決所適用之法令牴觸憲法。
二、判決違背司法院解釋。
三、判決違背判例。
刑事訴訟法第 377 條至第 379 條、第 393 條第 1 款之規定，
於前項案件之審理，不適用之。
                                      書記官  許家慧
中　　華　　民　　國　　111 　年　　9 　　月　　28　　日
附表：
編號 物品 數量 鑑定編號 毒品品名及數量 毒品級別 備註 1 白色粉末 1包 2-1 (1)舒樂安定純質淨重0.01公克。 (2)佐沛眠純質淨重0.03公克。 均為第四級毒品。 於1樓樓梯下方儲物櫃查扣。 2 白色粉末  1包 2-2 3,4-亞甲基雙氧-N-乙基卡西酮純質淨重74.14公克。 第三級毒品。 於1樓樓梯下方儲物櫃查扣。   1袋（內含3小包） 2-4-1至2-4-3   於1樓樓梯下方儲物櫃查扣。   1包 6-3   無。 3 橘色粉末 1包 2-3 硝甲西泮純質淨重4.64公克。 第三級毒品。 於1樓樓梯下方儲物櫃查扣。 4 淡橘色粉末 1包 2-5 (1)3,4-亞甲基雙氧-N-乙基卡西酮純質淨重4.69公克。 (2)微量硝甲西泮（未能驗純質淨重）。 均為第三級毒品。 於1樓樓梯下方儲物櫃查扣。 5 藍色粉末 1包 6-1 (1)3,4-亞甲基雙氧苯基乙基胺戊酮純質淨重5.62公克。 (2)3,4-亞甲基雙氧苯基乙基胺己酮純質淨重2.19公克。 均為第三級毒品。 (2)於109年 2月3日方公告增列為第三級毒品。 6 淡綠色粉末 1包 6-2 (1)硝甲西泮純質淨重0.06公克。 (2)3,4-亞甲基雙氧苯基乙基胺戊酮純質淨重0.94公克。 (3)3,4-亞甲基雙氧苯基乙基胺己酮純質淨重0.33公克。 (4)微量佐沛眠（未能驗純質淨重）。 (1)至(3)均 為第三級毒 品。 　  (4)為第四級 毒品。 (3)於109年 2月3日方公告增列為第三級毒品。 7 藍色粉末 1包 6-4 (1)3,4-亞甲基雙氧苯基乙基胺戊酮純質淨重16.55公克。 (2)3,4-亞甲基雙氧苯基乙基胺己酮純質淨重6.09公克。 均為第三級毒品。 (2)於109年 2月3日方公告增列為第三級毒品。 8 淡橘色粉末 1袋（內含32小包） 7-1-1至7-1-32 (1)硝甲西泮純質淨重2.12公克。 (2)3,4-亞甲基雙氧-N-乙基卡西酮純質淨重8.48公克。 (3)微量硝西泮（未能驗純質淨重）。 (1)至(2)均 為第三級毒 品。 (3)為第四級 毒品。 無。 9 毒品混合包  1袋（內含10小包） 8-1-1至8-1-10 (1)3,4-亞甲基雙氧-N-乙基卡西酮純質淨重1.85公克。 (2)微量硝甲西泮（未能驗純質淨重）。 (3)微量3,4-亞甲基雙氧苯基乙基胺丁酮（未能驗純質淨重，起訴書未記載）。 (4)微量硝西泮（未能驗純質淨重）。 (1)至(3)均 為第三級毒 品。 (4)為第四級 毒品。 (3)於109年 2月3日方公告增列為第三級毒品。   4包 8-2-6至8-2-9    10 毒品混合包 5包 8-2-1至8-2-5 (1)3,4-亞甲基雙氧-N-乙基卡西酮純質淨重1.31公克。 (2)微量硝甲西泮（未能驗純質淨重）。 (3)微量3,4-亞甲基雙氧苯基乙基胺丁酮（未能驗純質淨重，起訴書未記載）。 (4)微量硝西泮（未能驗純質淨重）。 (1)至(3)均 為第三級毒 品。 (4)為第四級 毒品。 (3)於109年 2月3日方公告增列為第三級毒品。   11  毒品混合包 9包 8-4-1至8-4-9 (1)3,4-亞甲基雙氧-N-乙基卡西酮純質淨重2.69公克。 (2)微量硝甲西泮（未能驗純質淨重）。 (3)微量3,4-亞甲基雙氧苯基乙基胺丁酮（未能驗純質淨重，起訴書未記載）。 (4)微量硝西泮（未能驗純質淨重）。 (1)至(3)均 為第三級毒 品。 (4)為第四級 毒品。 (3)於109年 2月3日方公告增列為第三級毒品。 12 毒品混合包 2包 6-4(應為8-4-10至8-4-11之誤載） (1)3,4-亞甲基雙氧-N-乙基卡西酮純質淨重0.37公克。 (2)微量硝甲西泮（未能驗純質淨重）。 (3)微量3,4-亞甲基雙氧苯基乙基胺丁酮（未能驗純質淨重，起訴書未記載）。 (4)微量硝西泮（未能驗純質淨重）。 (1)至(3)均 為第三級毒 品。 (4)為第四級 毒品。 (3)於109年 2月3日方公告增列為第三級毒品。 總純質淨重    (1)第三級毒品總純質淨重132.07公克（微量部分無從計算）。 (2)第四級毒品總純質淨重0.04公克（微量部分無從計算）。